臺灣嘉義地方法院民事判決　　　　　　　 93年度訴字第387號
原　　　告　甲○○
訴訟代理人　李國弘律師
複代理人　　丙○○
被　　　告　庚○○
　　　　　　辛○○
　　　　　　　　　　　　一號之.
　　　　　　乙○○○
　　　　　　壬○○
　　　　　　丁○○
　　　　　　　　　　　　號
　　　　　　戊○○
　　　　　　　　　　　　九號七.
　　　　　　癸○○○
兼前七人
訴訟代理人　己○○
上列當事人間分割共有物事件，本院於民國九十四年五月四日言
詞辯論終結，判決如下：
    主  文
兩造共有坐落於嘉義縣民雄鄉○○○段二六二地號土地、地目旱
、面積五九八九平方公尺，應分割如附圖所示，Ａ部分面積三一
八七平方公尺分歸被告庚○○、辛○○、乙○○○、壬○○、丁○○、戊○○、癸○○○、己○○按原應有部分比例維持共有，
Ｂ部分面積二八Ｏ二平方公尺，分歸原告取得。
訴訟費用由被告庚○○負擔五千九百八十九分之五、被告辛○○
負擔五千九百八十九分之三百十八、被告乙○○○負擔五千九百
八十九分之三百十八、被告壬○○負擔五千九百八十九分之三百
十八、被告丁○○負擔五千九百八十九分之三百十八、被告戊○○負擔五千九百八十九分之三百十八、被告癸○○○負擔五千九
百八十九分之七百九十六、被告己○○負擔負擔五千九百八十九
分之七百九十六，餘由原告負擔。
    事實及理由
壹、原告主張：
一、兩造共有坐落於嘉義縣民雄鄉○○○段二六二地號土地，地
    目為旱，面積五九八九平方公尺。兩造應有部分為原告五九
    八九分之二八０二、被告庚○○五九八九分之五、被告己○○、癸○○○均各為五九八九分之七九六、被告辛○○、乙○○○、壬○○、丁○○、戊○○均各為五九八九分之三一
    八。
    系爭土地並無法令規定或契約約定不得分割之情形，且因無
    法協議分割，故請求裁判分割。因系爭土地北側部分有被告
    庚○○、辛○○、癸○○○現居住使用之三棟房屋，且被告
    七人陳明願就北側部分之系爭土地維持共有；而系爭土地之
    南側部分本即由原告占有使用中，故原告所提分割方案符合
    兩造使用現狀，而聲明：如主文第一項所示。
二、證據：提出現場照片十張、土地登記簿謄本、地籍圖謄本各
    一份為證。
貳、被告抗辯：
一、對於複丈日期為九十三年十二月十六日分割方案複丈成果圖
    所示被告七人土地分得位置沒有意見，因系爭土地北側部分
    ，係家族所有之土地，故願維持共有而不願分割。
    系爭土地南側有一部分土地是在二六二之一、二六二之二地
    號二筆土地上，而有工廠坐落於該二筆土地上，系爭土地南
    側部分土地有一部分被二六二之一地號土地占用，故系爭土
    地與二六二之一、二六二之二地號土地均應重新測量面積，
    始得確定原告就系爭土地應有部分之正確面積為何，故複丈
    日期為同年八月十二日土地現狀複丈成果圖所示１部分面積
    僅有二五Ｏ七平方公尺為錯誤。
二、證據：請求重新測量二六二、二六二之一、二六二之二地號
    三筆土地之面積。
參、本院依職權履勘現場並囑託地政事務所測量且繪製現況圖及
    分割圖。
肆、本院判斷：
一、原告主張系爭土地為兩造共有，兩造應有部分為原告五九八
    九分之二八０二，被告庚○○五九八九分之五，被告己○○
    、癸○○○均各為五九八九分之七九六，被告辛○○、乙○○○、壬○○、丁○○、戊○○均各為五九八九分之三一八
    ；系爭土地無因物之使用目的不能分割或兩造定有不分割期
    限契約之情形，然就分割方法不能獲致協議之事實，有土地
    登記謄本附卷為憑，而被告七人對此亦未爭執，應認為真實
    。
二、系爭土地西北側有二棟磚瓦造平房及一棟ＲＣ二層樓房，現
    由被告庚○○、辛○○、癸○○○居住使用，東北側為空地
    ，由被告庚○○、辛○○、癸○○○、己○○在其上種植蕃
    薯葉、芒果；系爭土地南側之柏油空地現由原告占有使用中
    ；系爭土地南側臨他人所有之二六二之一地號土地，有一白
    色鐵皮屋坐落於其上，北側臨他人所有之二六七地號土地，
    系爭土地東側、南側、北側均無通路以對外聯絡，系爭土地
    之西側臨十米寬道路，北連省道臺一線、南往中正大學連臺
    一線，故系爭土地僅得由西側所臨道路以對外聯絡。上開各
    情，業經本院履勘現場屬實，復囑託嘉義縣大林地政事務所
    派員實施測量，分別製有履勘筆錄及複丈日期為九十三年八
    月十二日複丈成果圖在卷為憑，並有原告所提現場照片十張
    附卷為證。
    依原告所提分割方案，得使兩造所分得土地均臨馬路，而有
    通路以對外連接公路；而西側二棟磚瓦造平房及一棟ＲＣ二
    層樓房，現由被告庚○○、辛○○、癸○○○居住使用，東
    北側為空地，由被告庚○○、辛○○、癸○○○、己○○占
    有使用，符合兩造使用現狀；而被告七人亦陳明願意維持共
    有而不願分割，有被告七人所提書狀一紙在卷為憑。本院審
    酌上開方案得使兩造分得土地均有通路以對外聯絡，且符合
    兩造使用現狀，而能發揮土地利用價值及整體經濟效益，並
    兼顧共有人間之公平及其意願，故此方案為可採。
    被告七人抗辯：複丈日期為同年八月十二日土地現狀複丈成
    果圖所示１部分面積僅有二五Ｏ七平方公尺為錯誤，故系爭
    土地與二六二之一、二六二之二地號土地均應重新測量面積
    等語。然同年八月十二日土地現狀複丈成果圖所示１部分面
    積確為二千五百零七平方公尺，業經本院現場履勘指示嘉義
    縣大林地政事務所地政人員測量兩造使用現狀之系爭土地各
    該面積，並經地政人員現場實施測量並繪製複丈成果圖送院
    ，有該日複丈成果圖附卷為憑，故被告七人上開抗辯並不可
    採；且系爭土地面積為五千九百八十九平方公尺，有原告所
    提土地登記謄本在卷可證，故系爭土地無重新測量面積之必
    要；依原告所提卷附土地登記謄本，二六二之一、二六二之
    二地號二筆土地固係自系爭土地分割而來，然分割後，系爭
    土地與二六二之一、二六二之二地號土地，即屬個別不同之
    標的物，而各有其面積及位置，三筆土地即不能混為一談，
    且系爭分割之標的物係二六二地號土地，而非二六二之一、
    二六二之二地號土地，故其抗辯二六二之一、二六二之二地
    號土地亦應重新測量面積，實屬無由。
    綜前所述，原告所提分割方案為可採，原告依民法第八百二
    十四條第二項之法律關係訴請裁判分割共有物，為有理由，
    應予准許。
伍、因共有物分割涉訟，由敗訴當事人負擔訴訟費用顯失公平者
    ，法院得酌量情形，命勝訴之當事人負擔。民事訴訟法第八
    十條之一定有明文。依上開規定，本院認訴訟費用應由兩造
    依應有部分比例負擔。
陸、結論：原告之訴為有理由，依民事訴訟法第七十八條、第八
    十條之一，判決如主文。
中　　華　　民　　國　　94　　年　　5 　　月　　18　　日
                  臺灣嘉義地方法院民事第二庭
                      審判長法  官  甘大空
                            法  官  蕭道隆
                            法　官　陳琪媛
以上正本係照原本作成
如對本判決上訴須於判決送達後20日內向本院提出上訴狀
中　　華　　民　　國　　94　　年　　5　　月　　 18　　日
                            書記官　林柑杏
